【裁判字號】    97,破,90
【裁判日期】    980430
【裁判案由】    破產宣告
【裁判全文】
臺灣臺北地方法院民事裁定                97年度破字第90號
聲  請  人  王傑即國慶工程股份有限公司之清算人
上列當事人聲請宣告破產事件，本院裁定如下：
    主  文
聲請駁回。
聲請程序費用由聲請人負擔。
    理  由
一、本件聲請意旨略以：聲請人即國慶工程股份有限公司之清算
    人，清算期間發現因公司財產不足清償其債務，截至民國97
    年10月31日，國慶工程股份有限公司可變現之資產為新台幣
    (下同)1,904 元，負債為58,077,066元，而債務人已於97年
    6 月17日辦理解散進行清算，目前債務人之負債顯然大於資
    產，已無力清償債務，爰依公司法第334 條準用第89條規定
    聲請宣告破產云云。
二、按破產，對債務人不能清償債務者，宣告之；破產宣告時屬
    於破產人之一切財產，及將來行使之財產請求權，破產宣告
    後，破產終結前，破產人所取得之財產，為破產財團；財團
    費用及財團債務，應先於破產債權，隨時由破產財團清償之
    ，破產法第57條、第82條第1 項、第97條分別定有明文。而
    查破產程序乃於債務人不能清償其債務時，為使多數債權人
    獲得平等滿足，並兼顧債務人之利益，而就債務人之總財產
    ，由法院參與之一般強制執行程序之謂；是法院就破產之聲
    請，以職權為必要調查，如債務人確係無財產，則破產財團
    即不能構成，無從依破產程序清理債務，參照破產法第148
    條之旨趣，自應依同法第63條，以裁定駁回其聲請，此亦有
    司法院院字第1505號解釋可資參照；同理，如構成破產財團
    之債務人財產，明顯不足清償破產財團費用及財團債務時（
    即破產法第95條、第96條規定，財團費用為：(一)因破產財團
    之管理、變價及分配所生之費用，(二)破產債權人共同利益所
    需審判上之費用，(三)破產管理人之報酬，(四)破產人及其家屬
    之必要生活費及喪葬費；財團債務為：(一)破產管理人關於破
    產財團所為行為而生之債務，(二)破產人管理人為破產財團請
    求履行雙務契約所生之債務，或因破產宣告後應履行雙務契
    約而生之債務，(三)為破產財團無因管理所生之債務，(四)因破
    產財團不當得利所生之債務），依破產法第148 條規定，法
    院於宣告破產後，隨即須同時宣告破產程序終止，此無異徒
    增破產程序及費用之浪費，且無益於債務人及其他債權人，
    故參照上開司法院解釋及相關說明，本院認若有此情狀，聲
    請宣告破產即為無實益，自應適用同法第63條規定以裁定駁
    回破產宣告之聲請。
三、經查，依聲請人提出之債權人清冊所載，聲請人積欠債權人
    台北富邦銀行敦化分行24,000,000元、辰宇營造有限公司22
    ,657 元、王雪齡20,500,000元、員工退休金管理委員會80,
    711元、LEOTEK LTD13,426,244元、員工47,454元，合計58,
    077,066元，而聲請人資產僅有可變現資產1,904元，有國慶
    工程股份有限公司財產狀況說明書在卷可稽，是聲請人之資
    產顯已無法清償其債務，固堪認定。惟查，本院參諸上述說
    明，考量破產程序之進行繁雜且所費不貲，聲請人主張其現
    有資產僅1,904 元，顯不足支應破產財團如即因破產財團之
    管理，變價及分配所生之費用、因破產債權人共同利益所需
    審判上之費用、破產管理人之報酬等費用，及財團債務如破
    產管理人關於破產財團所為行為而生之債務、破產管理人為
    破產財團請求履行雙務契約所生之債務、或因破產宣告後應
    履行雙務契約而生之債務、為破產財團無因管理所生之債務
    、因破產財團不當得利所生之債務等費用。綜上所述，足徵
    聲請人並無宣告破產之實益，其聲請無理由，應予駁回。
四、依破產法第5條、民事訴訟法第95條、第78條，裁定如主文
    。
中    華    民    國    98    年    4    月    30    日
                  民事第二庭    法  官  黃呈熹
以上正本係照原本作成
如不服本裁定應於送達後10日內向本院提出抗告狀，並繳納抗告
費新臺幣1,000元
中    華    民    國    98    年    4    月    30    日
                                書記官  傅美蓮


司法院資訊處製作；財團法人民間司法改革基金會備份。
